臺灣高等法院民事判決
110年度上易字第593號
上  訴  人  約有防衛股份有限公司

法定代理人  柳約有  
被上訴人    天承生活事業股份有限公司

法定代理人  蔡懷德  
訴訟代理人  何祖舜律師
            林子堯律師
            許庭禎律師

上列當事人間請求損害賠償等事件，上訴人對於中華民國110年2
月26日臺灣士林地方法院109年度訴字第1837號第一審判決提起
上訴，並為訴之追加，本院於111年1月5日言詞辯論終結，判決
如下：
    主      文
上訴及追加之訴均駁回。
第二審訴訟費用由上訴人負擔。
    事實及理由
一、按解散之公司，於清算範圍內，視為尚未解散，公司法第25
    條定有明文。查，上訴人於民國104年7月6日雖已為公司之
    解散登記，並選任柳約有為清算人（見原審卷第136頁臺灣
    新北地方法院函、第156頁新北市函），而本件訴訟上訴人
    所主張之原因事實發生於公司解散登記之前，堪認本件訴訟
    顯係基於清算目的而為之。故上訴人於本件訴訟中，視為尚
    未解散，其法人格仍未消滅，合先陳明。
二、其次，上訴人於提起上訴後，以被上訴人未依約返還裝置在
    天康吉利店（即天禧大藥局，下稱系爭吉利店）內之系爭防
    衛系統物品為由，追加依民法226條第1項規定，請求被上訴
    人賠償損害新臺幣（下同）10萬元並加計法定遲延利息（見
    本院卷第100頁、第166頁）；核其追加請求之事實與原起訴
    主張之基礎事實同一，依民事訴訟法第446條第1項但書、第
    255條第1項第2款之規定，應予准許。　　
三、上訴人主張：兩造曾簽署「約有防衛系統產品保固服務付款
    約定書」（下稱系爭契約），約定由伊提供防衛系統商品至
    被上訴人指定之地點，被上訴人則按月給付伊服務費用，並
    自97年2月1日起生效。嗣伊依約將防衛系統設備主機3台（Y
    PS-66、YPS-77、YPS-88）、DG-75微波偵測器2顆、設定解
    除防衛系統警戒之滾動編碼防拷貝遙控器4顆（以下合稱系
    爭物品）裝設於被上訴人所屬之系爭吉利店。然該店於97年
    8月8日即已註銷營業登記，被上訴人卻未返還系爭物品，並
    與伊因給付服務費於另案訴訟（即案列臺灣台北地方法院10
    8年度訴字第26號清償債務事件，下稱另案26號訴訟）審理
    中，伊始知悉上情。而系爭物品自97年間至今尚未返還，顯
    已遭被上訴人毀棄、損壞。爰依侵權行為法則，求為命被上
    訴人賠償伊10萬元，並加計自起訴狀繕本送達翌日起算法定
    遲延利息之判決（原審為上訴人敗訴之判決，上訴人不服，
    提起上訴；未繫屬本院者，不予贅述）。另於本院主張系爭
    物品無法返還，顯可歸責於被上訴人所致，乃追加依民法第
    226條第1項規定，為同一聲明之請求。並於本院上訴聲明：
    ㈠原判決關於駁回上訴人後開第二項之訴部分廢棄。㈡被上訴
    人應給付上訴人10萬元，並加計自起訴狀繕本送達翌日起至
    清償日止之法定遲延利息。
四、被上訴人則以：伊於系爭吉利店97年8月8日註銷營業登記時
    ，即已告知上訴人並請其自行拆除取回系爭物品，依約伊無
    拆除返還系爭物品予上訴人之義務；且由上訴人於另案26號
    訴訟所提出之服務費請求明細中，即不包含系爭吉利店在內
    ，可證明上訴人早已知悉上情。伊自始即無侵權行為可言等
    語，資為抗辯。並於本院答辯聲明：如主文所示。
五、查，㈠兩造曾簽署系爭契約，約定由伊提供防衛系統商品，
    分別安裝於被上訴人所屬之天康北投店（天康大藥局）、天
    康新光店（文昌大藥局）、天康榮總店（天賀大藥局）、系
    爭吉利店、天康淡水店（天文大藥局）及臺北市○○街000巷0
    號等6個地點，被上訴人則按月給付服務費，並自97年2月1
    日起生效；㈡系爭物品則安裝於系爭吉利店即門牌臺北市○○
    區○○街000號1樓；㈢系爭吉利店於97年8月8日註銷營業登記
    ，並於99年7月27日由獨資商號愛特莉亞美髮工作室在同址
    設立營業等情，有卷附系爭契約、財政部臺北市國稅局北投
    稽徵所97年8月12日財北國稅北投營業字第0973001761號函
    （下稱註銷營業登記函）、財政部商工登記公示資料查詢服
    務資料可憑（見原審卷第74至76頁、第82頁、第146頁），
    並為兩造所不爭執，堪信為真。
六、本件應審究為㈠上訴人依民法第226條第1項規定，請求被上
    訴人賠償損害10萬元，是否有據？㈡若否，則上訴人依侵權
    行為法則，請求被上訴人賠償損害10萬元，是否有據？茲分
    別論述如下：
㈠、上訴人依民法第226條第1項規定，請求被上訴人賠償損害10
    萬元，是否有據？
　⒈按因可歸責於債務人之事由，致給付不能者，債權人得請求
    損害賠償，民法第226條第1項固有明文。但當事人主張有利
    於己之事實者，就其事實有舉證之責任（民事訴訟法第277
    前段參照）。準此，上訴人主張系爭物品業已返還不能，係
    可歸責於被上訴人所致乙節，既為被上訴人所否認，則上訴
    人自應就此有利於己之事實，負舉證之責。　　
　⒉經查：
　　⑴、兩造簽署系爭契約，約定由上訴人提供防衛系統商品，
        安裝於包含系爭吉利店在內計6處地點，被上訴人則按
        月給付服務費，並自97年2月1日起生效，有卷附系爭契
        約可稽（見原審卷第74至76頁）。再參以系爭契約第10
        條：「乙方（指上訴人）將按月派員至甲方安裝約有防
        衛系統商品地點就安裝之約有防衛系統商品進行檢測，
        維持約有防衛系統運作功能正常，檢測項目包括：約有
        防衛系統通訊測試、所有相關線路檢測、非人為故意損
        壞而故障之產品免費維持更換。..」約定以觀（見原審
        卷第76頁），上訴人依約除安裝防衛系統商品於被上訴
        人所指定之地點外，另按月需派員至安裝防衛系統商品
        之地點進行檢測，以維持防衛系統運作功能正常。
　　⑵、其次，系爭契約原約定期間為3年（自97年2月1日生效至
        100年1月31日止），因被上訴人期滿前未終止，視為同
        意再自動續約（見原審卷第74頁系爭契約第6條約定）
        ；上訴人並曾以被上訴人積欠伊102年12月19日至107年
        12月18日止之服務費為由，依系爭契約之法律關係，提
        起另案26號訴訟等情，有卷附該案確定判決可稽（見原
        審卷第86至97頁），且經本院依職權調閱該案卷宗核閱
        屬實（見本院卷第117頁）；而系爭吉利店於97年8月8
        日即已註銷營業登記；並於同一店址在99年7月27日改
        由第三人經營「愛特莉亞美髮工作室」，亦有卷附註銷
        營業登記函、經濟部商工登記公示資料查詢可憑（見原
        審卷第82頁、第146頁）；則上訴人依約既有按月前往
        系爭吉利店檢測安裝防衛系統是否正常運作之義務，而
        該店於97年8月8日即已處於停業並搬離之狀態，上訴人
        於當月或至遲於次月，依約需進入店內檢測防衛系統有
        無正常運作，至該店址見已停業並搬離，豈有未加以向
        被上訴人詢問或查明緣由之理？甚且，上訴人至系爭契
        約於自動續約前之100年1月31日止，有長達2年多的期
        間，怎有可能均未發現該店已停業並搬離，而不聞不問
        ，則伊如何履行契約之檢測義務？此顯與常情不符。
　　⑶、再者，兩造在締約之時，上訴人即已預收被上訴人開立1
        2張支票（即自97年3月1日至98年2月1日，每月1萬8270
        元），作為含系爭吉利店在內之6處安裝防衛系統商品
        之按月服務費用（見原審卷第76頁系爭契約第14條約定
        ）。承前所陳，系爭吉利店已於97年8月8日註銷營業登
        記而歇業搬遷，即無需上訴人就該店提供防衛系統服務
        之必要，則被上訴人在系爭契約有效期限之內，既負有
        按月給付服務費之義務，並預先開立支票交上訴人按月
        提示支付服務費，衡情當會主動立即告知上訴人，以免
        除其按月需支付該店防衛系統服務費之義務，豈會不告
        知上訴人，而繼續支付已歇業搬離之該店服務費予上訴
        人之理？由此可證，被上訴人於系爭吉利店97年8月8日
        因註銷營業登記而歇業搬遷時，當已告知上訴人就該店
        無庸再提供防衛系統服務，並自行拆回系爭物品甚明。
　　⑷、況且，被上訴人既已於系爭吉利店97年8月8日註銷營業
        登記而歇業搬遷，且告知上訴人就該店無庸再提供防衛
        系統服務，並通知伊自行拆回系爭物品，已如前述；而
        系爭物品本屬上訴人所有（見原審卷第74頁系爭契約第
        7條），上訴人至系爭吉利店時，縱未會晤被上訴人，
        亦得自行將系爭物品拆回（見原審卷第74頁系爭契約第
        5條）。另佐以系爭吉利店於97年8月8日註銷營業登記
        而歇業搬遷後，至99年7月27日時已由第三人在同一店
        址經營愛特莉亞美髮工作室（見原審卷第146頁經濟部
        商工登記公示資料查詢服務），期間長達約2年之久，
        益徵上訴人未將系爭物品拆回，顯與被上訴人無關。
　　⑸、依上說明，被上訴人既已通知上訴人系爭吉利店歇業且
        搬遷，請伊自行拆回系爭物品，且該店址於99年7月27
        日已由第三人進駐經營美髮工作室，則上訴人未自行至
        該店拆回系爭物品，被上訴人並無可歸責之事由。則上
        訴人依民法第226條第1項規定，請求被上訴人賠償其10
        萬元，於法無據，應予駁回。
㈡、上訴人依侵權行為法則，請求被上訴人賠償損害10萬元，是
    否有據？　　　
　⒈按侵權行為所發生之損害賠償請求權，以有故意或過失不法
    侵害他人權利為其成立要件；其次，損害賠償之債，以有損
    害之發生及有責任原因之事實，並二者之間，有相當因果關
    係為成立要件。故原告所主張損害賠償之債，如不合於此項
    成立要件者，即難謂有損害賠償請求權存在（最高法院48年
    台上字第481號民事判例意旨參照）。
　⒉承前所陳，被上訴人既已通知上訴人系爭吉利店於97年8月8
    日註銷營業登記而歇業搬遷，並請伊自行拆回系爭物品，則
    上訴人於第三人99年進駐經營美髮工作室之前，長達2年之
    期間，未予拆回系爭物品，被上訴人並無可歸責之事由；此
    外，上訴人又無法舉證系爭物品有何遭被上訴人故意或過失
    不法損害之情事，故上訴人依侵權行為法則，主張被上訴人
    賠償伊10萬元云云，亦屬無據，應予駁回。
七、從而，上訴人依侵權行為法則，訴請被上訴人給付10萬元，
    並加計自起訴狀繕本送達翌日至清償日止之法定遲延利息，
    為無理由，不應准許。原審為上訴人敗訴之判決，理由雖與
    本院容有部分不同，但結論並無二致，本院仍應予以維持。
    上訴意旨執前詞指謫原判決此部分不當，求予廢棄，為無理
    由，應駁回上訴人之上訴。另上訴人追加依民法第226條第1
    項規定，再為同一請求，亦為無理由，應併予駁回。　
八、本件事證已臻明確，兩造其餘之攻擊或防禦方法及所用之證
    據，經本院斟酌後，認為均不足以影響本判決之結果，爰不
    逐一論列，附此敘明。
九、據上論結，本件上訴及追加之訴均為無理由。爰判決如主文
    。
　　
中　　華　　民　　國　　111 　年　　1　　月　19　 　　日
                  民事第九庭    
                      審判長法  官  楊絮雲
                            法  官  郭顏毓
                            法  官  張宇葭
正本係照原本作成。
不得上訴。
中　　華　　民　　國　　111 　年　　1 　　月　　19　　日

  　　　　　　　　　　　　　書記官  陳佳伶